臺灣高雄地方法院民事判決　　　　　　　 100年度親字第56號
原　　　告　王忠仁
訴訟代理人　徐仲志律師
複代理人　　許琬婷
被　　　告　陳俊男
上當事人間請求認領子女事件，於民國100年12月8日言詞辯論終
結，本院判決如下：
    主      文
被告陳俊男之被繼承人陳銘富（男，身分證統一編號：Ｚ0000000
00號，98年8月29日死亡），應認領原告王忠仁為其子。
訴訟費用由被告負擔。
    事實及理由
一、原告起訴主張略以：原告王忠仁之生母潘秀麗與訴外人王進
    興於渠等婚姻關係存續中，潘秀麗自被告之被繼承人陳銘富
    受胎，並於民國○○年○○月○○日生下原告，爾後潘秀麗、陳銘
    富分別於79年5月5日、98年8月29日死亡，然原告係於辦理
    陳銘富喪事期間，自訴外人陳昭明即陳銘富之弟弟得知此事
    ，原告於99年10月20日至高雄醫學大學附設中和紀念醫院鑑
    定，確定原告與訴外人陳昭明為叔姪關係。原告前已向鈞院
    以100年度親字第13號提起確認原告非訴外人王進興之婚生
    子女之訴，業於100年4月11日判決勝訴確定在案，故有事實
    足認原告為陳銘富之子；又陳銘富於98年8月29日死亡，而
    被告陳俊男為陳銘富之繼承人，為此，爰依民法第1067條第
    1項、第2項規定提起本件認領之訴等語。並聲明：求為判決
    如主文所示。
二、被告則以：對於原告之主張、高雄醫學大學附設中和紀念醫
    院親子鑑定報告書及本院100年度親字第13號判決書均無意
    見等語置辯。
三、本院判斷：
  (一)按「有事實足認其為非婚生子女之生父者，非婚生子女或其
    生母或其他法定代理人，得向生父提起認領之訴。前項認領
    之訴，於生父死亡後，得向生父之繼承人為之。生父無繼承
    人者，得向社會福利主管機關為之。」，民法第1067條定有
    明文。經查：
    1.原告主張其生母潘秀麗與訴外人王進興於渠等婚姻關係存
      續中，潘秀麗自被告之被繼承人陳銘富受胎，並於69年11
      月10日生下原告，爾後潘秀麗、陳銘富分別於79年5月5日
      、98年8月29日死亡，然原告係於辦理陳銘富喪事期間，
      自訴外人陳昭明即陳銘富之弟弟得知此事，原告遂於99年
      10月20日至高雄醫學大學附設中和紀念醫院鑑定，確定原
      告與訴外人陳昭明為叔姪關係。原告前已向鈞院以100年
      度親字第13號提起確認原告非訴外人王進興之婚生子女之
      訴，業於100年4月11日判決勝訴確定在案等事實，業據其
      提出高雄醫學大學附設中和紀念醫院親子鑑定報告書、本
      院100年度親字第13號民事判決暨確定證明書影本、戶籍
      謄本、陳銘富之繼承系統表、親子鑑定報告等件為證，而
      被告對於原告之主張及所提出之證據均無意見，堪認原告
      上揭主張為真實。
    2.惟按認領子女之訴，攸關父子間自然血統淵源及非婚生子
      女身分之確定，而與社會公益有關，尚難僅憑兩造對事實
      均不予爭執即得認定其與事實相符，尚需佐以親子間之血
      緣鑑定以確定其事實，此觀諸民事訴訟法第594條、第595
      條關於認諾及訴訟上自認及不爭執事實之效力規定，於認
      領子女之訴不適用之；及法院得斟酌當事人所未提出之事
      實等規定，即明其旨。查被告之被繼承人陳銘富業於98年
      8月29日死亡，未留下任何檢體，自無從直接鑑定原告與
      陳銘富之血緣關係；而陳銘富尚有弟弟陳昭明及哥哥陳銘
      錫二人，只得由該二人與原告作血緣鑑定，再依據檢驗出
      之科學數據推論原告與陳銘富之父子關係。原告雖提出其
      與訴外人陳昭明即陳銘富之弟弟之親子鑑定報告書，其報
      告書載稱：「1.根據人類遺傳標記檢查結果，推算出姪子
      （王忠仁）與叔叔（陳昭明）總和叔姪指數值為5177.842
      41，當總和叔姪指數≧1.00時，無法排除王忠仁與陳昭明
      之親緣關係。2.根據人類Y染色體遺傳標記檢查結果顯示
      ，實務上可證實王忠仁與陳昭明為同父係遺傳」等語，此
      有高雄醫學大學附設中和紀念醫院99證字第10之479號親
      子鑑結果報告書附卷可佐（見本院卷7至9頁），惟查，此
      鑑定結果依論理法則判斷，僅能顯示原告與陳昭明之間為
      同父係遺傳，但仍無法證明原告確與陳銘富之間為父子關
      係。
    3.經本院依職權請原告與陳昭明及陳銘錫再進一步作親子鑑
      定，以確認原告並非陳昭明及陳銘錫之子，若能確定原告
      與其二人僅有同父係遺傳而非其二人之子，再依論理法則
      ，配合上開「有同父係遺傳」之血緣鑑定報告，自然可推
      論原告即為陳銘富之子。而另據原告與陳昭明即陳銘富之
      弟弟之親子鑑定報告載稱：「總結報告：根據人類遺傳標
      記檢查結果顯示，否定王忠仁與陳昭明之親子關係」（見
      本院卷第45至46頁）、「總結報告：根據人類遺傳標記檢
      查結果顯示，其中7個DNA標記不符合孟德爾遺傳定律，故
      否定王忠仁與陳昭明之親子關係」（見本院卷第50至51頁
      ）；另外，原告與陳銘錫即陳銘富之哥哥之親子鑑定報告
      載稱：「總結報告：根據人類遺傳標記檢查結果顯示，
      DNA標記FGA位點不符合孟德爾遺傳法則，唯總親子指數（
      CPI）=6.74，未達10000肯定親子關係之標準」（見本院
      卷第47至48頁）、「總結報告：根據人類遺傳標記檢查結
      果顯示，其中6個DNA標記不符合孟德爾遺傳定律，故否定
      王忠仁與陳銘錫之親子關係」等語（見本院卷第52至53
      頁），此分別有高雄醫學大學附設中和紀念醫院檢驗醫學
      部2011年9月14日、2011年11月16日之親子鑑定報告書附
      卷可佐。由上開鑑定報告結果之內容以觀，原告與陳昭明
      既僅有同父係遺傳之血緣，而原告又非陳昭明及陳銘錫之
      兒子，且陳銘富僅有陳昭明及陳銘錫二兄弟，是依上開說
      明，依論理法則判斷，自然可推論原告係陳銘富之子，二
      人確實具有自然血緣之父子關係，是原告提起本件訴訟，
      尚非無據。
  (二)從而，原告依民法第1067條之規定，請求被告陳俊男之被繼
    承人陳銘富應認領原告王忠仁為其子，為有理由，應予准許
    。
四、訴訟費用負擔之依據：民事訴訟法第78條。
中    華    民    國    100   年    12    月    23    日
                     家事法庭 法  官  劉建利
以上正本，係照原本作成。
如不服本判決，應於送達後20日內，向本院提出上訴狀並表明上
訴理由，如於本送達前提起上訴者，應於判決送達後10日內補提
上訴理由書（須附繕本）。
中    華    民    國    100   年    12    月    23    日
                              書記官  張金蘭